臺灣板橋地方法院民事判決　　　　　　　　94年度金字第12號
原　　　告　財團法人證券投資人及期貨交易人保護中心
法定代理人　朱兆銓
訴訟代理人　陳譓伊律師
　　　　　　林俊宏律師
　　　　　　黃淳律師
被　　　告　呂學仁
    主  文
被告呂學仁應給付如附件一所示之訴訟實施權授與人如附件一「
賠償金額總計」欄所示之金額，及自民國九十六年一月二十五日
起至清償日止按年息百分之五計算之利息。
原告其餘之訴駁回。
訴訟費用由被告呂學仁負擔。
本判決第一項，得假執行。
原告其餘假執行之聲請駁回。
    事實及理由
一、本件被告呂學仁未於言詞辯論期日到場，核無民事訴訟法第
    386 條各款所列情形，爰依原告聲請，由其一造辯論而為判
    決。
二、原告起訴主張：
  (一)被告訊碟科技股份有限公司（下稱訊碟公司）於民國90年9
    月19日獲准掛牌上市，其股票可以並開始在集中交易市場買
    賣，被告呂學仁為訊碟公司之董事長，被告田政溫為董事兼
    總經理，被告喻征天為財務經理，被告呂陳慧晶、張宏楠、
    陳仕信、陳潤龍、曹修齊、蔡明燦、陳政中為製作不實財務
    報告時之董事、監察人。被告羅文慧為田政溫之妻，與被告
    呂學仁、田政溫、喻征天同為板橋地檢署93年度偵字第1746
    5 號案件之被告，合先敘明。
  (二)緣訊諜公司之簽證會計師於93年7 月26日進行93年上半年度
    之查帳，對於訊碟公司轉投資Gold Target Fund公司資金之
    使用及轉投資Mediacopy 公司經營虧損部分，要求董事提出
    說明，被告呂學仁、田政溫等人乃於93年8 月22日決定於半
    年報中提列美國Mediacopy 公司之商譽價值減損27億3,548
    萬5,000 元，相關之應收關係企業融資及代墊款提列備抵損
    失7 億1347萬7,000 元，復加其他損失，共提列42億餘元長
    期投資之損失，再由會計師王金來於93年8 月31日完成半年
    報簽證事宜，而上開訊碟公司提列42億餘元之長期投資損失
    係屬足以重大影響公司股價之消息，被告呂學仁於上開提列
    訊碟公司長期投資損失之消息未公開前，即指示王譽婷於93
    年8 月23日賣出人頭戶魏曾秀英、吳旻玲、陳盈佐等人頭戶
    名下683 張、970 張、602 張之訊碟公司股票，並於93年8
    月31日賣出人頭戶殷建偉名下1,794 張之訊碟公司股票，而
    訊碟公司自93年9 月1 日起10個營業日之平均收盤價為3.61
    5 元，被告呂學仁於93年8 月23、31日賣出訊碟公司股票扣
    除10個營業日平均收盤價，分別受有1,298 萬4. 075元、89
    6 萬1,030 元之差額利益。而如附件一所示之訴訟實施權授
    與人，分別於93年8 月23、31日買入如「買進股數」欄所示
    之訊碟公司之股票，又93年8 月23日、31日訊碟公司股票成
    交量分別為2 萬1,651 張、2 萬4,021 張，訴訟實施權授與
    人買入訊碟公司股票數量占訊碟公司股票總成交量之比率如
    附件一「比率」欄所示，被告呂學仁違反內線交易之情節重
    大，爰請求提高被告呂學仁之損害賠償責任總額至3 倍，則
    原告得請求被告呂學仁賠償訴訟實施權授與人之金額即如附
    件二「求償金額總計」欄所示。
  (三)為此，依據修正前證券交易法第157 條之1 第1 、2 項之規
    定，請求被告給付如附件二所示之訴訟實施權授與人如「求
    償金額總計」欄所示之金額，及自起訴狀繕本送達翌日起至
    清償日止按年息5%計算之利息。並請求依證券投資人及期貨
    交易保護人法第36條規定，免供擔保宣告假執行。如不能依
    上開規定免供擔保宣告假執行，願供擔保請准宣告假執行。
三、被告呂學仁未於言詞辯論期日到庭爭執，亦未提出書狀以資
    抗辯。
四、本院之判斷
  (一)現行（即95年5 月30日修正公布之）證券交易法第157 條之
    規定：「下列各款之人，獲悉發行股票公司有重大影響其
    股票價格之消息時，在該消息未公開或公開後十二小時內，
    不得對該公司之上市或在證券商營業處所買賣之股票或其他
    具有股權性質之有價證券，買入或賣出：一該公司之董事、
    監察人、經理人及依公司法第二十七條第一項規定受指定代
    表行使職務之自然人。二持有該公司之股份超過百分之十之
    股東。三基於職業或控制關係獲悉消息之人。四喪失前三款
    身分後，未滿六個月者。五從前四款所列之人獲悉消息之人
    。違反前項規定者，對於當日善意從事相反買賣之人買入
    或賣出該證券之價格，與消息公開後十個營業日收盤平均價
    格之差額，負損害賠償責任；其情節重大者，法院得依善意
    從事相反買賣之人之請求，將賠償額提高至三倍；其情節輕
    微者，法院得減輕賠償金額。第一項第五款之人，對於前
    項損害賠償，應與第一項第一款至第四款提供消息之人，負
    連帶賠償責任。但第一項第一款至第四款提供消息之人有正
    當理由相信消息已公開者，不負賠償責任。第一項所稱有
    重大影響其股票價格之消息，指涉及公司之財務、業務或該
    證券之市場供求、公開收購，對其股票價格有重大影響，或
    對正當投資人之投資決定有重要影響之消息；其範圍及公開
    方式等相關事項之辦法，由主管機關定之。第二十二條之
    二第三項規定，於第一項第一款、第二款，準用之；其於身
    分喪失後未滿六個月者，亦同。第二十條第四項規定，於第
    二項從事相反買賣之人準用之。」依上開法條規定，違反內
    線交易者，係對於當日善意從事相反買賣之人買入或賣出該
    證券價格，與消息公開後十個營業日收盤平均價格之差額，
    負損害賠償責任。即當日善意從事相反買賣之人，就買入或
    賣出該證券與消息公開後十個營業日收盤平均價格之差額，
    均得請求違反內線交易規定者賠償。
  (二)然被告呂學仁為內線交易之時間點係於93年8 月23日、93年
    8 月31日，現行證券交易法院157 條之1 規定尚未修正公布
    ，而93年4 月28日修正公布之證券交易法第157 條之1 第1
    至2 項規定：「左列各款之人，獲悉發行股票公司有重大
    影響其股票價格之消息時，在該消息未公開前，不得對該公
    司之上市或在證券商營業處所買賣之股票或其他具有股權性
    質之有價證券，買入或賣出：一該公司之董事、監察人及經
    理人。二持有該公司股份超過百分之十之股東。三基於職業
    或控制關係獲悉消息之人。四從前三款所列之人獲悉消息者
    。違反前項規定者，應就消息未公開前其買入或賣出該證
    券之價格，與消息公開後十個營業日收盤平均價格之差額限
    度內，對善意從事相反買賣之人負損害賠償責任；其情節重
    大者，法院得依善意從事相反買賣之人之請求，將責任限額
    提高至三倍。」依上開法條規定，違反內線交易規定者，僅
    就其於消息未公開前買入或賣出該證券之價格，與消息公開
    後十個營業日收盤平均價格之差額限度內，對善意從事相反
    買賣之人負損害賠償責任，則違反內線交易規定者，其賠償
    責任總額未經法院核定提高前，即為買入或賣出該證券之價
    格與消息公開後十個營業日收盤平均價格之差額。因此，當
    日善意從事相反買賣之人，僅得就違反內線交易規定者之賠
    償責任總額，乘上當日善意從事賣出或買入該證券數量占當
    日相反交易總數量比例之範圍內，請求違反內線交易規定者
    賠償，否則，違反內線交易規定者之賠償責任總額，即會超
    過法定之賠償責任總額，而發生與法律規定不符之情形。
  (三)本件被告呂學仁違反內線交易規定之時間點在現行證券交易
    法第157 條之1 修正公布前，雖判決之時間在現行證券交易
    法第157 條之1 修正公布後，然本院認仍應適用行為時之法
    律即93年4 月28日修正公布之證券交易法第157 條之1 規定
    ，原告亦係依現行證券交易法157 條之1 修正公布前之規定
    請求被告呂學仁賠償，爰依修正證券交易法第157 條之1 規
    定，依序檢視原告之請求是否符合法律規定之要件：
  訊碟公司有無重大影響其股票價格之消息：查原告主張被告
    呂學仁為訊碟公司之董事長，訊碟公司於93年8 月22決定於
    半年報中提列美國Mediacopy 公司之商譽價值減損27億3,54
    8 萬5,000 元，相關之應收關係企業融資貸款及代墊款提列
    備抵損失7 億1,347 萬7,000 元，復加其他之損失，共提列
    42億餘之長期投資損失，再由王金來會計師於93年8 月31日
    完成半年報簽證事宜，並於同日由訊諜公司對外發布93年度
    第2 季財務報告經會計師出具非無保留意見之查核意見書，
    有訊碟公司當日重大訊息之詳細內容資料1 件在卷足憑（詳
    原證三十一），而訊碟公司92年12月31日流通在外股份為6
    億4, 568萬7,706 元（詳本案卷二第237 頁），亦即資本額
    為64億5,687 萬7,060 元，一家資本額為64億餘元之上市公
    司，經提列42億餘元之損失，占整個整個資本額約近66% ，
    當然會重大影響股票價格，則訊碟公司於93年8 月31日對外
    發布提列42億餘元損失之財務報表，核屬重大影響股票價格
    之消息。
  被告呂學仁是否獲悉公司有重大影響其股票價格之消息，並
    在該消息未公開前，在公開市場買訊碟公司股票：查被告呂
    學仁為訊碟公司之董事長，93年8 月22即已決定於半年報中
    提列42億餘元之損失，已如前述，惟卻指示王譽婷於93年8
    月23日賣出人頭戶魏曾秀英、吳旻玲、陳盈佐等人頭戶名下
    683 張、970 張、602 張之訊碟公司股票，於93年8 月31日
    賣出人頭戶殷建偉名下1,794 張之訊碟公司股票，已據被告
    呂學仁於調查局北機組調查時自認在案（詳本案卷一第322
    頁），並有原告所提出法務部調查局北機組製作之人頭帳戶
    賣出訊碟公司股票之資金流向表1 件在卷足憑（詳原證七十
    八），自堪認被告呂學仁所為已構成內線交易。
  被告呂學仁賣出訊碟公司股票與重大消息公開後十個營業日
    收盤均價之差額（即被告呂學仁之賠償責任總額）：經查訊
    碟公司93年9 月整個月份之收盤價如原告所提出之收盤價表
    所示（詳本案卷一第352 頁），訊碟公司提列42億餘元損失
    之報年表於93年8 月31日揭露，該重大消息公開後十個營業
    日為93年9 月1 、2 、3 、6 、7 、8 、9 、10、13、14日
    ，平均收盤價格為3.378 元【計算式：(4.39+4.26+3.97+3.
    7+3.45+3.21+2.99+2.79+2.6+2.42)/10=3.378】，原告雖主
    張十日平均收盤價為3.165 元，但並未詳細列出具體之計算
    式，顯係計算錯誤，並不足採信。復查原告所提出原證七十
    九之計算表係將被告呂學仁出賣股票所得款項以賣出總股數
    乘上算術平均成交價，此種計算方式亦係錯誤，正確之計算
    式應為被告呂學仁分別賣出股數直接乘上成交價，或將被告
    呂學仁賣出之總股數乘上加權平均成交價。則以被告呂學仁
    賣出股數直接乘上成交價，再扣除按十日收盤平均價3.378
    元計算之差額，被告呂學仁於93年8 月23日、31日之獲利應
    分別為385 萬2,460 元、260 萬2,461 元（計算細節詳如附
    表所示）。
  原告主張提高3 倍賠償額部分：查被告呂學仁於89年間因涉
    犯內線交易罪行，經本院以92年度金重訴刑事判決判處有期
    徒刑1 年6 個月，被告呂學仁不服提起上訴，先後經台灣高
    等法院上重訴第66號刑事判決、最高法院94年度台上字第14
    33號刑事判決駁回上訴，有原告提出之刑事判決1 件在卷足
    憑（詳原證八）而被告呂學仁於本件訴訟除涉及作假帳、淘
    空公司資產外，且又再犯內線交易罪行，其犯罪行為大至淘
    空42億餘元之公司資產，小至以內線交易坑殺一般投資人，
    無一放過，本院認情節核屬重大，原告請求提高3 倍賠償額
    部分為有理由，經予提高後被告呂學仁於93年8 月23日、31
    日交易之賠償額應分別為1,155 萬7,380 元、781 萬9,314
    元。
  附件一所示之訴訟實施權授與人得請求賠償之金額：查附件
    一所示之訴訟實施權授與人得請求賠償之金額，為其於被告
    呂學仁出賣股票當日所買入之股票數量占當日該檔股票總成
    交量之比例，乘上被告呂學仁經提高至3 倍之應賠償責任總
    額。又93年8 月23日、31日訊碟公司股票之總成交額分別為
    2 萬1,651 張、2 萬4,021 張，有原告所提出台灣證券交易
    所93年8 月訊碟各日成交資訊表1 件在卷足憑（詳原證八十
    ）。則將訴訟實施權授與人於93年8 月23日、31日所購買訊
    碟公司股票數量占總成交量之比例分別乘上1,155 萬7,380
    元、781 萬9,314 元，即為實施授權人所得請求之金額（詳
    附件一）。因此，如附表一所示之訴訟實施權權與人請求被
    告給付如「賠償金額金額總計」欄所示之金額，及法定遲延
    利息，為有理由，逾此之請求，即屬無據。
五、從而，原告依據修正前證券交易法第157 條之1 第1 、2 項
    之規定，請求被告呂學仁給付如附件一所示之訴訟實施權授
    與人如「賠償金額總計」欄所示之金額，及自民國九十六年
    一月二十五日即起訴狀繕本送達翌日起至清償日止按年息百
    分之5 計算之利息，為有理由，應予准許，逾此之請求，即
    屬無據，應予駁回。
六、末按「保護機構依第28條規定提起訴訟或上訴，釋明在判決
    確定前不為執行，恐受難以抵償或難以計算之損害者，法院
    應依其聲請宣告准予免供擔保之假執行。」證券投資人及期
    貨交易人保護法36條定有明文。經查被告呂學仁從事本件內
    線交易，造成本件原告陳明秀等386 人之損害，被告呂學仁
    應負損害賠償責任總額又高達1,937 萬6,694 元，其不法行
    為所造成損害之人數與金額均甚為龐大，且又棄保潛逃經通
    緝在案，則原告主張渠等於判決確定前不為執行，恐受難以
    抵償或難以計算之損害，應認已有相當之釋明，因此，就原
    告勝訴部分，准免供擔保假執行。至於原向敗訴部分，其假
    執行之聲請亦失所附麗，應併予駁回。
七、結論：原告之訴為一部有理由，一部無理由，依民事訴訟法
    第385 條第1 項前段、第79條、證券投資人及期貨交易人保
    護法36條，判決如主文。
中    華    民    國    96    年    2     月    12    日
                  民事第三庭    法  官  何君豪
以上正本係照原本作成
如對本判決上訴，須於判決送達後20日內向本院提出上訴狀
中    華    民    國    96    年    2     月    12    日
                                書記官  蕭興南